【裁判字號】    98,訴,3646
【裁判日期】    990204
【裁判案由】    家暴殺人未遂
【裁判全文】
臺灣板橋地方法院刑事判決              98年度訴字第3646號
公  訴  人  臺灣板橋地方法院檢察署檢察官
被      告  丙○○
選任辯護人  王寶蒞律師
上列被告因家暴殺人未遂案件，經檢察官提起公訴（98年度偵緝
字第2208 號），本院判決如下：
    主  文
丙○○殺人未遂，累犯，處有期徒刑陸年。
    事  實
一、丙○○前因違反家庭暴力防治法案件經本院判處有期徒刑3
    月確定，於民國92年12月11日易科罰金執行完畢，仍不知悔
    改，其與甲○○係夫妻，2 人於97年12月2 日19時30分許，
    在臺北縣板橋市○○路430 巷19號6 樓住處內，因細故發生
    爭執，詎丙○○竟基於殺人之犯意，明知背部乃人體重要部
    位，若持利刃往人體背部刺入可能傷及體內重要臟器而有致
    命之虞，仍持水果刀1 把刺殺甲○○之背部共5 刀，造成甲○○受有背部2 處刺傷（2 ×3 公分；2 ×3 公分，深度未
    測但均大於4 公分）、3 處擦傷（0.2 ×6 公分；0.2 ×0.
    2 公分；0. 2×4 公分）之傷勢。嗣經甲○○呼喊其子乙○○後，乙○○由房間出來見狀將丙○○手上之刀子搶下，並
    將甲○○緊急送醫救治，許女始倖免於死，丙○○則趁隙逃
    逸。
二、案經甲○○訴由臺北縣政府警察局海山分局移送臺灣板橋地
    方法院檢察署檢察官偵查起訴。
    理  由
壹、證據能力部分：
一、按被告以外之人於審判外之言詞或書面陳述，除法律有規定
    者外，不得作為證據，刑事訴訟法第159 條第1 項定有明文
    。本件證人乙○○、告訴人甲○○於警詢中之證述，雖係被
    告以外之人於審判外之言詞陳述，惟業經其於本院審理中到
    庭具結作證並接受當事人及辯護人之對質詰問，已就其於警
    詢之審判外證述予以核實，足以擔保其於審判外陳述之真實
    性，自有證據能力。另按被告以外之人於偵查中向檢察官所
    為之陳述，除顯有不可信之情況者外，得為證據，刑事訴訟
    法第15 9條之1 第2 項亦有明定文。證人乙○○、告訴人甲○○於偵查中在檢察官訊問時之證述，因檢察官偵查中向被
    告以外之人所取得之陳述，原則上均能遵守法律規定，不致
    違法取供，其可信度極高，故被告以外之人前於偵查中既已
    具結而為證述，除反對該項供述得具有證據能力之一方，已
    釋明顯有不可信之情況外，應認為有證據能力。辯護意旨否
    認上開審判外供述之證據能力，尚無足採。
二、次按除顯有不可信之情況外，從事業務之人於業務上或通常
    業務過程所須製作之紀錄文書、證明文書，為有證據能力，
    刑事訴訟法第159 條之4 第2 款定有明文。告訴人甲○○於
    偵查中所提出之臺北縣立醫院北縣醫診字第B977229 號診斷
    證明書、本院查覆之臺北縣立醫院99年1 月7 日北縣醫歷字
    第09800136 45 號函及所附急診病歷，均為從事醫療業務之
    人於業務上所製作之紀錄文書、證明文書，且查無顯不可信
    之情況，合於上開規定，亦均得為證據。辯護意旨認上開文
    書係審判外供述而無證據能力，亦有誤會。
貳、得心證之理由：
一、訊據被告丙○○矢口否認涉有上揭犯行，辯稱：伊在六樓喝
    酒，拿一顆柳丁，手上拿一把水果刀，告訴人上來，看到伊
    說為何不去死，告訴人拿掃把打伊的頭，伊站起來，告訴人
    自己靠過來，叫伊出去死一死，伊就把刀子拿在手上看告訴
    人是否會害怕，告訴人自己靠過來，滑過來，用肩膀一直靠
    伊擠伊，大約有十幾下，伊看到告訴人流血，就趕快跑，剛
    好遇到乙○○回來，伊就叫他趕快叫救護車，伊說你媽媽被
    我刺到了。我不是故意弄傷我太太的，而水果刀是為了要吃
    柳丁用的云云。經查：
（一）上揭事實，業據告訴人甲○○於警詢、偵查及本院審理中
      到庭證述綦詳，且其先後所述關於被告如何持刀刺殺告訴
      人背部等基本事實互核相符一致。辯護意旨雖謂告訴人於
      警詢中稱被告所持之刀子被證人乙○○奪下後即跑出去；
      於偵查中又謂被告拿刀跑走云云，先後所述不一。然行兇
      的刀子究竟是否被告拿走，並不影響本件被告是否成立殺
      人未遂罪之判斷。且就此部分，告訴人業於本院審理中證
      稱：（你有看到丙○○把刀子拿走嗎？）沒有看到，但是
      我家就只有兩、三個人而已，不是他還有誰。而丙○○在
      警察還沒有來，他拿著刀子人就不見了等語（見本院98年
      12月24日審判筆錄第6 頁）。是告訴人所述關於被告拿走
      行兇刀子一節，應係其主觀上的推論臆測，惟不論是否與
      事實相符，均無礙本院就被告是否成立殺人未遂罪之認定
      ，合先敘明。
（二）又證人乙○○於警詢中證稱：當時我在房間裡看電視，也
      有聽到我父母在吵架，但是因為平常都會吵，所以我也習
      以為常，不覺有異，然後突然我母親大叫我的名字，我才
      急忙衝出來，一出來就看到丙○○手舉水果刀並拉著我母
      親，意圖刺下背部，我立即衝上前去將他的刀子搶下，丙○○便跑出門了。．．．（你父親所持之利刃為何種刀械
      ？約多長？）應該是水果刀，刀刃長約10公分。（當時丙○○行兇之水果刀在何處？）我將水果刀奪下後，放置在
      客廳桌上，之後我就陪我母親去就醫，後來陪警方回家就
      發現刀子被拿走了等語（見98年度偵字第4933號卷第17頁
      ）。於偵查中證稱：當時我和女友在房間看電視，我母親
      在煮菜，我父親在旁邊一直罵髒話碎碎念，他平常自己一
      個人看電視也會罵髒話，後來突然聽見我母親大叫我的名
      字，我才急忙從房間衝出來，一出來就看見我父親右手舉
      一把可以摺疊的刀，長約10公分，他拉著我母親，當時我
      父親應該已經停手了，我問他幹什麼，把他的刀子搶下來
      放在客廳桌上，打119 報案，我父親就回頭把刀子拿走跑
      掉了，我就送我母親到樓下，救護車剛好趕到等語（見同
      上偵查卷第25頁）。復於本院審理中證稱：當時我聽到我
      媽媽甲○○叫我，我才從房間出來，我出來後，看到我媽
      媽受傷，地上有血跡。我沒有看到我母親如何受傷，當時
      我媽媽甲○○站著，我爸爸丙○○站在媽媽左手邊，當時
      我爸爸手上拿水果刀，是我將水果刀從我爸爸手上拿下來
      的。（你出來看到你爸爸手上拿水果刀刺你媽媽，是已經
      停止了，還是繼續再刺？）已經停止了，但是刀子還拿在
      手上。（當時你有無聽到你爸爸口中說什麼？）當時外面
      很吵，我在房間裡面聽到他們在吵架的聲音，但是因為已
      經習慣了，我是因為聽到我媽媽叫我的聲音不太一樣，才
      趕快跑出去。那時我爸爸口中沒有說什麼，那時他滿醉的
      ，而我爸爸喝醉時，都會習慣說三字經。（你搶下的刀子
      放在何處？被何人拿走？）放在六樓客廳的桌上，何人拿
      走，我沒有看到。因為我拿下刀子放在桌上後，我就趕快
      打電話叫一一九，我是在六樓就拿手機撥打電話，後來救
      護車、警察都來了，我們就到縣立醫院。（你何時回來發
      現刀子不見了？）忙完，我媽媽有開刀，到隔天早上回家
      整理地上，看桌上的刀子已經不見了。（那把刀子是否是
      家裡廚房的刀子？）我不確定，我從我爸爸手上把刀子拿
      下來，隨手放在桌上等語（見本院98年12月24日審判筆錄
      ）。由上開證人乙○○證述內容觀之，證人雖未親見被告
      持水果刀刺殺告訴人之經過，然由證人聽聞被告與告訴人
      吵架後，告訴人大喊其名字，證人急忙走出房間，並目睹
      被告手持水果刀站在告訴人旁邊及告訴人受傷狀況，堪認
      告訴人指述係受到被告持刀刺殺之事實應屬真實無訛，並
      非被告所辯稱不是故意的云云，且若非被告有意持刀刺殺
      ，告訴人背部豈會出現3 處擦傷及2 處深度刺傷之傷害？
      是被告此部分辯解並無足採。
（三）至於被告行兇用之水果刀雖未扣案，然被告亦自承當時伊
      手上拿的是水果刀，與證人乙○○於警詢及本院審理中之
      證述內容相符。雖證人乙○○於偵查中證稱是可折疊的刀
      子等語，惟該水果刀因未扣案，就是否可折疊一節無從查
      證，然終究不得因此即謂證人就此所述不實在。另外告訴
      人於本院審理中雖證述被告所持的刀子像是蝴蝶刀；於臺
      北縣立醫院急診病歷上則記載「藍波刀刺傷」等語，似與
      證人乙○○證述內容有異。然告訴人身受被告刺傷，情況
      危急之下，對於被告行兇用的刀子能否記憶深刻而認定無
      誤，本無強求之餘地，此由告訴人於警詢初始係謂被告持
      一把不知名利刃（見98年度偵字第4933號卷第9 頁）；於
      偵查中先謂係一把5 、6 吋的尖刀（見同上偵卷第24頁）
      、復稱係類似折疊刀（見98年度偵緝字第2208號卷第27頁
      ）等語，益可得見此情，惟不論如何，縱使告訴人事後就
      刀子類型描述有所出入，仍無礙本院判斷被告上開犯行之
      成立與否，辯護意旨就此部分之質疑，亦無足採為有利被
      告之認定。
（四）按殺人未遂罪之成立，以有戕害他人生命之故意，著手於
      刺殺之實行而未發生死亡之結果為要件。是殺人與傷害之
      區別，應以加害人有無殺意為斷，不以兇器種類及傷痕之
      多寡為絕對標準。又下手之情形如何，於審究犯意方面，
      為重要參考資料，故認定被告是否有殺人犯意，自應審酌
      當時情況，視其下手之輕重、加害之部位等，以為判斷之
      準據。本件被告持刀刺殺告訴人，造成告訴人背部2 處刺
      傷（2 ×3 公分；2 ×3 公分，深度未測但均大於4 公分
      ）、3 處擦傷（0.2 ×6 公分；0.2 ×0.2 公分；0. 2×
      4 公分）之傷勢，有臺北縣立醫院北縣醫診字第B977229
      號診斷證明書、臺北縣立醫院99年1 月7 日北縣醫歷字第
      09800136 45 號函及所附急診病歷附於偵查及本院卷可憑
      。惟身體背部內含人體多處重要臟器，稍有刺傷即可能危
      害生命，乃眾所週知之事；且刀能殺人亦不能謂無預見，
      被告持刀下手刺殺告訴人亦不僅一刀，若非告訴人大聲呼
      喊證人乙○○，告訴人能否倖免於死猶在未定之天。從而
      ，被告應有殺人之犯意甚明，辯護意旨謂被告應僅成立普
      通傷害罪一節，亦無可採。本件事證已臻明確，被告犯行
      洵堪認定，應依法論科。
二、核被告所為，係犯刑法第271 條第2 項、第1 項殺人未遂罪
    。被告已著手於殺人行為之實行，惟未生告訴人死亡之結果
    ，為未遂犯，爰依刑法第25條第2 項規定，減輕其刑。又被
    告有事實欄所載前科及刑之執行情形，有臺灣高等法院被告
    前案紀錄表在卷可考，其於受有期徒刑執行完畢後，5 年內
    故意再犯本件有期徒刑以上之罪，為累犯，應依法加重其刑
    ，並先加後減之。爰審酌被告僅因細故爭執即持刀刺殺告訴
    人，對告訴人身心俱造成嚴重傷害，欠缺尊重他人生命、身
    體權益之守法觀念，兼衡其犯罪之動機、目的、手段、告訴
    人受傷程度，及犯後仍未與告訴人達成和解獲其原諒，且被
    告於偵查中均一再否認有持刀刺殺告訴人之情事，並稱當天
    沒有回到上開住處；嗣於本院準備程序中始坦承有此事實惟
    並非故意云云等犯後並未見悔意之態度，及檢察官具體求處
    之刑度等一切情狀，認以量處如主文所示之刑為適當。
三、被告行兇用的水果刀一把並未扣案，且就該水果刀之型式、
    種類並無法明確認定，既難以特定該犯罪工具，為免日後執
    行困難，爰不予宣告沒收，附此敘明。
據上論斷，應依刑事訴訟法第299 條第1 項前段，刑法第271 條
第2 項、第1 項、第25條第2 項、第47條第1項，判決如主文。
本案經檢察官李美金到庭執行職務。
中    華    民    國    99    年    2     月    4     日
                  刑事第十二庭  審判長法  官  李君豪
                                      法  官  何燕蓉
                                      法  官  錢衍蓁
以上正本證明與原本無異。
如不服本判決應於收受送達後10日內向本院提出上訴書狀，並應
敘述具體理由；其未敘述上訴理由者，應於上訴期間屆滿後20日
內向本院補提理由書（均須按他造當事人之人數附繕本）「切勿
逕送上級法院」。
                                      書記官  金和國
中    華    民    國    99    年    2     月    4     日
附錄本案論罪科刑法條全文：
中華民國刑法第271 條
殺人者，處死刑、無期徒刑或10 年以上有期徒刑。
前項之未遂犯罰之。
預備犯第1 項之罪者，處2 年以下有期徒刑。

司法院資訊處製作；財團法人民間司法改革基金會備份。
